臺灣板橋地方法院刑事判決　　　　　　　100年度易更字第3號
公　訴　人　臺灣板橋地方法院檢察署檢察官
被　　　告　陳浩文
上列被告因贓物案件，經檢察官聲請簡易判決處刑（99年度偵緝
字第1385號），本院認不宜以簡易判決處刑，改依通常程序審理
，並於民國99年10月4 日以99年度易字第2675號判決免訴，公訴
人不服提起上訴，為臺灣高等法院於民國99年12月30日以99年度
上易字第2734號判決將之撤銷發回，本院更為判決如下：
    主  文
陳浩文收受贓物，處有期徒刑月，如易科罰金，以新臺幣壹仟
元折算壹日。
    事  實
一、陳浩文前因違反槍砲彈藥刀械管制條例等案件，經臺灣士林
    地方法院檢察署發佈通緝，為逃避查緝，明知許清泉（綽號
    阿全）之成年男子所交付如附表所示之吳珮瑜、胡淑媛、曾
    淑芬、林姵君等人之證件，均係來路不明之贓物（吳珮瑜等
    人之證件遭不詳人士竊取之時間、地點，均詳如附表所示）
    ，竟仍基於收受贓物之犯意，於民國98年9 月23日至同年10
    月14日間之某日，在臺北縣板橋市（已改制為新北市板橋區
    ，以下仍援用原名）中山路一段283 巷6 號3 樓租屋處收受
    之，並將之藏放在其皮包內，以便隨時變造供己使用。嗣於
    98年10月14日晚間10時10分，在上開租屋處為警查獲，並起
    出上開吳珮瑜等人如附表所載之證件，始查悉上情。
二、案經臺北縣政府（已改制為新北市政府，以下仍援用原名）
    警察局海山分局移送臺灣板橋地方法院檢察署檢察官偵查後
    聲請簡易判決處刑。
    理  由
壹、證據能力部分：
    按被告以外之人於審判外之陳述，雖不符刑事訴訟法第159
    條之1 至第159 條之4 之規定，而經當事人於審判程序同意
    作為證據，法院審酌該言詞陳述或書面陳述作成時之情況，
    認為適當者，亦得為證據；當事人、代理人或辯護人於法院
    調查證據時，知有第159 條第1 項不得為證據之情形，而未
    於言詞辯論終結前聲明異議者，視為有前項之同意，刑事訴
    訟法第159 條之5 定有明文。本件援引之證人吳珮瑜、胡淑
    媛、曾淑芬、林姵君於警詢時之證述，固屬傳聞證據，然被
    告陳浩文及公訴人均未於言詞辯論終結前聲明異議，本院審
    酌各該證據作成時之狀況，並無違法取證或有不宜作為證據
    情形，依上揭說明，均有證據能力，合先敘明。
貳、實體部分：
一、訊據被告陳浩文固坦承自許清泉處收受如附表所示之證件，
    惟辯稱：本件扣案之證件，與其另案於98年10月29日為警所
    查扣之林姵君所有之普通小型車駕駛執照、普通重型機車駕
    駛執照各1 張及陳桂蜜所有之健保卡1 張均係許清泉同時交
    付予伊收受（按被告此部分收受贓物罪，業經本院以98年度
    訴字第4652號判處有期徒刑3 月確定），因本件於98年10月
    14日警員至其住處搜索之際，並未查看伊之皮包夾層，於同
    月29日仍有上開餘留之證件為警查扣，故上開二次搜索扣得
    之證件，實為許清泉同一次所交付云云。
二、經查：
  (一)被告於本件為警查扣如附表所示之證件，為被害人吳珮瑜、
    胡淑媛、曾淑芬、林姵君等人於附表所載時、地遭竊取乙節
    ，業據被害人吳珮瑜、胡淑媛、曾淑芬、林姵君於警詢時指
    述在卷，並有臺北縣政府警察局板橋分局大觀派出所及三峽
    分局鶯歌分駐所受理案件登記表各1 紙在卷可稽，足認被告
    本件為警查獲時所持有之證件均為竊盜犯之贓物，殆無疑義
    。
  (二)又被告於98年10月14日在臺北縣板橋市○○路○段283 巷6
    號3 樓租屋處為警搜索，並扣得如附表所示之證件；另於同
    月29日晚間10時20分許，被告搭乘友人吳侑勵駕駛之車號
    638-CT號營業小客車時經警攔停，於出示經變造之林姵君駕
    駛執照後，為警發覺，於被告身上除扣得前揭經變造之林姵
    君駕駛執照外，另扣得陳桂蜜所有之健保卡1 張等情，亦經
    被告於偵查及本院審理時所是認，復有98年10月14日之扣押
    物品目錄表及本院98年度訴字第4652號判決書各1 份在卷可
    稽（見98年度偵字第28685 號卷第37頁、本院99年度易字第
    2675號卷第20至21頁）。是被告於98年10月14日及同月29日
    分別為警搜索扣得林姵君所有之身分證、駕駛執照等情，亦
    堪認定。從而，本件所應審究者，乃上開二次被告所持有之
    贓物，是否確為被告於同一時間所收受，被告收受如附表所
    示之贓物之行為，是否與本院98年度訴字第4652號判決確定
    之收受贓物事實，具有實質上一罪關係？
  (三)而查，於98年10月14日在被告上開處所執行搜索之警員蔡國
    寶於本院審理時證稱：當日我們經被告同意進入其承租之套
    房內即發現桌上有毒品、針筒及皮包，我們徵得被告自願同
    意搜索後，便要求被告將皮包打開，將裡面之東西倒出來讓
    我們檢查，當時被告確時已將皮包內的所有物品都倒出來了
    ，我們執行搜索人員也有把皮包拿起來檢查翻看裡面有無其
    他東西，結果並未發現任何東西；且我們有問被告除扣案之
    證件外，是否還藏有其他人之證件，被告回答她僅有我們查
    扣的那些證件而已；我們也有檢查旁邊的彈簧床，也有看衛
    浴，但都沒有發現其他東西等語（見本院卷第45至46頁）。
    是由證人蔡國寶上述證言觀之，於98年10月14日警員係於被
    告位於臺北縣板橋市○○路○段283 巷6 號3 樓租屋處之桌
    上明眼望見放置有吸食毒品器具及毒品，始徵得被告同意由
    警員逕行搜索，此亦有被告於當日簽署之自願受搜索同意書
    1 紙附卷可證（見同上偵查卷第32頁）。又於警員之搜索實
    務上，應係針對眼睛可見、手可觸及之處為全面之搜索，以
    發覺涉嫌犯罪可疑之事物，則執行搜索之人員該日在上揭址
    既已知被告涉犯施用毒品罪嫌，且扣得第一級毒品海洛因及
    第二級毒品甲基安非他命數包，即無可能僅侷限於一處執行
    搜索。從而，證人證述當日執行人員尚要求被告將皮包內之
    物品倒出，嗣後並查看皮包內有無剩餘物品，另於該處檢查
    彈簧床、衛浴等語，應與客觀事實相符，而堪採信。準此，
    如附表所示之證件即為被告當日所持之所有證件，而為證人
    及當日於上址執行搜索人員全數扣押在案，應屬無疑。被告
    於本院訊問時所稱：98年10月29日之所以仍查獲有他人證件
    ，係因有些放在皮包裡面，警察當時也沒有翻，所以就沒有
    被找到云云（見本院99年度簡字第7568號卷第23頁反面），
    委無足採。
  (四)又被告於本院審理時執上詞為辯，然其於偵查時陳稱：許清
    泉陸續2 次將上開證件交給我等語（見99年度偵緝字第1385
    號卷第48頁）。雖被告於本院準備程序時復稱：其於偵查中
    所為上開陳述之真意，乃許清泉拿了2 、3 次證件給我，由
    我拿給朋友變造，第1 次拿的幾張駕照都是男生的，第2 次
    都是我本人要用的，我確定同一個被害人的證件，許清泉都
    會一次拿給我，故並非指許清泉將林姵君之證件分2 次交付
    給我云云（見本院卷第34頁反面）。然觀諸被告之偵訊過程
    ，其已明知該訊問庭所欲調查者為收受贓物案件，仍答稱「
    許清泉陸續2 次將『上開』證件交給我」等語，卻於本件檢
    察官聲請簡易判決處刑後，始於本院審理時針對「本案與98
    年10月29日查獲的那些證件，都是阿全同一次拿給你的嗎？
    」問題，改口供稱「是」（見本院99年度簡字第7568號卷第
    23 頁 反面）；另於本院準備程序時供述「我確定同一個被
    害人的證件，許清泉會在同一次拿給我」云云（見本院100
    年度易更字第3 號卷第34頁反面），是被告於偵查中既已為
    上開陳述，嗣後始翻異前詞，顯見被告係為逃避此次刑事責
    任而於本院為前揭供述。況於偵查中檢察官訊問「上開證件
    是許清泉在何時何地交給你的？」、「你之前於98年10月15
    日在本署偵訊時陳述，你變造的證件也是許清泉交給你的？
    」問題，被告答稱以「我忘記大概什麼時候」、「我真的忘
    記了」等語（見99年度偵緝字第1385號卷第47頁）；復於本
    院審理時稱「我常跟人家收證件，詳情我真的不是記得很清
    楚」，並供承應該是偵查中所講的話比較接近真實等語（見
    本院100 年度易更字第3 號卷第47頁反面）。是被告既已自
    承無法清楚記憶許清泉何時交付如附表所示證件，其所稱「
    確定同一被害人證件，許清泉在同一次拿給我」云云，亦難
    以採信，而可認被告於偵查中所為之陳述較為可採。綜上，
    本件被告於98年9 月23日至同年10月14日間之某日，在臺北
    縣板橋市○○路○段283 巷6 號3 樓租屋處收受如附表所示
    之贓物，該次之行為與本院98年度訴字第4652號認定之收受
    贓物犯行非屬實質上一罪，被告實則於不同時地收受贓物乙
    情，應堪認定。本件事證已臻明確，犯行洵堪認定，應予依
    法論科。
三、核被告所為，係犯刑法第349 條第1 項之收受贓物罪。爰審
    酌被告為求掩飾身份規避刑責，竟收受他人失竊之證件並欲
    變造他人證件而行使，所為不惟使被害人難以追回失竊之物
    ，並增警察機關偵辦案件之困難，另衡酌其犯罪之目的、手
    段、犯後態度等一切情狀，量處如主文所示之刑，併諭知如
    易科罰金之折算標準，以資懲儆。另所扣得如附表所示之證
    件，均為被害人所有，非屬被告所有之物，爰不予宣告沒收
    。
據上論斷，應依刑事訴訟法第299 條第1 項前段，刑法第349 條
第1 項、第41條第1 項前段，刑法施行法第1 條之1 第1 項、第
2 項前段，判決如主文。
本案經檢察官黃致中到庭執行職務。
中    華    民    國   100    年    5     月    16    日
                  刑事第二庭    審判長法  官  王屏夏
                                      法  官  黎錦福
                                      法  官  曹惠玲
上列正本證明與原本無異。
如不服本判決，應於判決送達後10日內敘明上訴理由，向本院提
出上訴狀 (應附繕本) ，上訴於臺灣高等法院。其未敘述上訴理
由者，應於上訴期間屆滿後20日內向本院補提理由書「切勿逕送
上級法院」。
                                      書記官  蕭佩宜
中    華    民    國   100    年    5     月    17    日
附錄本罪論罪科刑法條全文：
中華民國刑法第349條
收受贓物者，處3 年以下有期徒刑、拘役或5 百元以下罰金。搬
運、寄藏、故買贓物或為牙保者，處5 年以下有期徒刑、拘役或
科或併科1 千元以下罰金。
因贓物變得之財物，以贓物論。
--------------------------------------------------------
附表：
┌──┬───┬──────┬──────┬──────┐
│編號│被害人│物品遭竊時間│物品遭竊地點│被告向「阿全│
│    │      │            │            │」收受之贓物│
├──┼───┼──────┼──────┼──────┤
│ 一 │吳珮瑜│98年4 月29日│桃園縣龜山鄉│吳珮瑜之身分│
│    │      │晚間9 時許  │文化村復興一│證、普通小型│
│    │      │            │路136 號前  │車駕照各1 張│
├──┼───┼──────┼──────┼──────┤
│ 二 │胡淑媛│98年7 月9 日│桃園縣龜山鄉│胡淑媛之健保│
│    │      │上午8 時許  │山德村山鶯路│卡1 張      │
│    │      │            │130 巷口    │            │
├──┼───┼──────┼──────┼──────┤
│ 三 │曾淑芬│98年7 月9 日│臺北縣鶯歌鎮│曾淑芬之身分│
│    │      │上午8 時15分│（已改制為新│證、普通小型│
│    │      │            │北市鶯歌區）│車駕照、普通│
│    │      │            │永明街與陽明│重型機車駕照│
│    │      │            │街附近      │、健保卡各1 │
│    │      │            │            │張          │
├──┼───┼──────┼──────┼──────┤
│ 四 │林姵君│98年9 月23日│臺北縣板橋市│林姵君之身分│
│    │      │上午8 時20分│大觀路2 段17│證1 張      │
│    │      │            │4 巷166 弄口│            │
└──┴───┴──────┴──────┴──────┘                    現於臺灣桃園女子監獄